【裁判字號】    92,易,1330
【裁判日期】    920623
【裁判案由】    違反動產擔保交易法
【裁判全文】
臺灣臺中地方法院刑事判決                        九十二年度易字第一三三號
    公  訴  人  臺灣臺中地方法院檢察署檢察官
    被      告  乙○○
右列被告因違反動產擔保交易法案件，經檢察官提起公訴（九十一年度偵字第一六一
七四號），本院判決如左：
    主  文
乙○○動產擔保交易之債務人，意圖不法之利益，將標的物遷移，致生損害於債權人
，處有期徒刑肆月，如易科罰金，以參佰元折算壹日。
    事  實
一、乙○○於民國（下同）九十年十二月六日，以車牌號碼二Ｑ—四一六一號自用小
    客車一部，透過裕融企業股份有限公司（下稱裕融公司）之徵信對保，於九十年
    十二月十日，以分期付款動產抵押方式，向第一商業銀行股份有限公司（下稱第
    一商銀）辦理貸款，為動產擔保交易之債務人。雙方約定貸款金額為新臺幣（下
    同）十一萬元，自九十年十二月十日撥款後，至九十二年十二月十日止，每月一
    期共分二十四期償還貸款之本金及利息，每期應付款為五千五百八十八元，標的
    物存放地點為臺中縣烏日鄉○○村○○路二七六號乙○○住處，非經第一商銀同
    意並辦理動產抵押變更登記，不得任意變更標的物存放地點；且約定裕融公司為
    帳戶管理人，乙○○應按月匯款至裕融公司設於第一商銀之約定帳戶以為清償，
    並辦有動產抵押權設定登記。第一商銀並於九十一年三月十三日將上開債權及物
    權讓與裕融公司。詎乙○○竟意圖為自己不法之利益，於貸款辦理完成後，僅繳
    付九十一年一月之分期價金，自九十一年二月起拒不繳納分期款，尚積欠十二萬
    八千五百二十四元（起訴書誤載為十萬六千二百二十七元），且標的物未放置於
    約定存放地點，先將標的物遷移至臺中市○○路○段某地，後再遷移至不詳地點
    ，致債權人裕融公司追索無著，受有損害。
二、案經裕融公司訴由臺灣臺中地方法院檢察署檢察官偵查起訴。
    理  由
一、訊據被告乙○○固供承有於右揭時地向告訴人裕融公司以分期付款方式辦理汽車
    貸款，及該標的物未放置於約定存放地點之事實，然矢口否認有何違反動產擔保
    交易法之犯行，先辯稱：九十一年二月十九日去當兵，車子在九十一年三、四月
    間借給友人「阿宏」即「劉興明」，該姓名如何寫不知道，沒有「阿宏」的地址
    ，阿宏借的第一天就撞壞了，是在十甲東路附近撞到堤防；他在九十一年十二月
    份才告訴我，車子已不見了云云，後又辯稱：車子於九十一年一月份在臺中縣烏
    日鄉住處門口被偷了，因另涉他案，警察要我到案說明，我認為我去警局，會被
    警局的人打，所以我不敢去報案，也沒有託別人去報案云云。惟查，被告右揭時
    地以分期還款之貸款方式買車，其於正常使用該小客車後，均未將小客車停放於
    約定存放地點之事實，業據被告自承：我去當兵，車子放在復興路三段龍門世家
    ，沒有放在烏日鄉之戶籍地址等語在卷（九十二年五月十二日本院訊問），並據
    告訴代理人王凱中、甲○○指訴綦詳，核與證人即受告訴人委託尋車之林永福證
    稱：九十一年三月二十四日晚上，去本件約定存放地點臺中縣烏日鄉○○路二七
    六號察看，現場是平房，現場外面沒有看到車子，我有按鈴，有進去看，他阿媽
    說「沒有看過這部車子，這部車子是被告朋友用被告名義買的」，我在裡面也沒
    有看到車子等語相符，且有核貸建議書、貸款暨動產抵押契約書、動產擔保交易
    動產抵押設定登記申請書、動產擔保交易動產抵押移轉契約書、動產擔保交易動
    產抵押設定債權人變更登記申請書、協尋案件狀況回覆表、客戶對帳單之還款明
    細、還款記錄查詢資料各一紙附卷可稽，被告未依約繳付分期款，且未依約將車
    停放於標的物約定存放地點即臺中縣烏日鄉○○村○○路二七六號住處附近，反
    將標的物任意遷移他地，又不通知債權人，使債權人追索無著，其具為自己不法
    利益之意圖甚明。被告雖辯稱：該車借給「阿宏」的第一天就撞壞了，後來車子
    不見了云云，惟本件小客車之貸款金額達十一萬元，以被告經濟狀況而言，該小
    客車足稱重要財產，被告於九十一年二月間已無力支付該分期款，竟於同年三、
    四月間，將該車借予真實姓名不詳之友人「阿宏」，未約定返還時間、方式，復
    未能提出「阿宏」之真實姓名及地址以供本院傳訊，所辯已與常理有違；倘被告
    確將該車借予友人「阿宏」使用，又未約定返還期限，顯見二人間應有交情，則
    「阿宏」將小客車撞損，竟不修復，復未通知被告，亦與常理有違，均非可採；
    被告再辯稱：車子於九十一年一月份在臺中縣烏日鄉門口被偷了，因另涉他案，
    警察要我到案說明，我認為我去警局，會被警局的人打，所以不敢去報案云云，
    惟被告之重要財產失竊，竟於失竊後已逾一年，均未前往報案或託友人前往報案
    ，亦與常情有違，此部分所辯亦非可採；被告又辯稱：是朋友用我的名字買的；
    這部車還沒有到我的手，就已經撞爛了云云，被告前後所辯不一，復未能提出任
    何證據證明該車因遭撞毀，故未停放於約定存放地點，其所辯均非可採。事證明
    確，被告右揭犯行堪予認定。
二、核被告所為，係犯違反動產擔保交易法第三十八條之動產擔保交易之債務人將標
    的物遷移，致生損害債權人罪。爰審酌被告將車輛貸款約定分期還款方式購買車
    輛，其對分期款項僅繳納一期未再繳納，又將小客車遷移約定存放地點，且其犯
    罪之動機、目的、手段、犯罪所得之利益、犯罪所致之損害等一切情狀，量處如
    主文所示之刑，並諭知易科罰金之折算標準。
據上論斷，應依刑事訴訟法第二百九十九條第一項前段，動產擔保交易法第三十八條
，刑法第十一條前段、第四十一條第一項前段，罰金罰鍰提高標準條例第一條前段、
第二條，判決如主文。
中      華      民      國    九十二    年      六      月    二十三    日
                                        臺灣臺中地方法院刑事第四庭
                                            法  官    黃  家  慧
右正本證明與原本無異。
如不服本判決，應於送達後十日內向本院提出上訴狀(須附繕本)，上訴於台灣高等
法院台中分院。
                                            書記官
中      華      民      國    九十二    年      六      月    二十四    日
附論罪科刑法條
動產擔保交易法第三十八條
(處分標的物之處罰)
動產擔保交易之債務人，意圖不法之利益，將標的物遷移、出賣、出質、移轉、抵押
或為其他處分，致生損害於債權人者，處三年以下有期徒刑、拘役或科或併科六千元
以下之罰金。


司法院資訊處製作；財團法人民間司法改革基金會備份。
